臺灣桃園地方法院刑事判決            100年度簡上字第430號
上  訴  人  臺灣桃園地方法院檢察署檢察官
被      告  顏正
上列上訴人即被告因詐欺案件，不服本院100 年度審簡字第163
號，中華民國100 年6 月30日第一審判決（聲請簡易判決處刑案
號：99年度偵字第10585 號），提起上訴，本院管轄第二審之合
議庭判決如下：
    主  文
原判決撤銷。
顏正意圖為自己不法之所有，以詐術使人將本人之物交付，處有
期徒刑伍月；又意圖為自己不法之所有，以詐術使人將本人之物
交付，處有期徒刑柒月；又意圖為自己不法之所有，以詐術使人
將本人之物交付，處有期徒刑貳月。應執行有期徒刑捌月。緩刑
伍年，並應向被害人英格爾科技股份有限公司支付如附記事項所
載之財產上損害賠償。
    事  實
一、顏正於民國97年11月前，曾設立「貝能光電股份有限公司」
    （下稱貝能公司），並擔任貝能公司負責人，並自97年11間
    起迄98年6 月間止，受僱於「英格爾科技股份有限公司」（
    下稱英格爾公司），任職英格爾公司節能照明事業處總經理
    。詎其竟意圖為自己不法之所有，而為下列之行為：
  (一)於98年1 月間，向英格爾公司佯稱貝能公司已無營運，但仍
    有庫存貨物安定器1 批，英格爾公司鑒於該存貨為其所需，
    因而陷於錯誤並同意購買，遂分別於98年1 月16日下單採購
    4 筆、98年1 月20日下單採購1 筆，合計採購金額新臺幣（
    下同）65萬7,580 元，並於98年1 月21日支付上開金額，嗣
    貝能公司亦已交貨完畢；另英格爾公司於98年1 月16日向貝
    能公司下單採購1 筆，合計1,643 萬5,500 元之訂單，惟貝
    能公司無法全部交貨，經向供應商查證，始知顏正以貝能公
    司名義向供應商「祺美科技股份有限公司（下稱祺美公司）
    」等訂貨，再以高價轉賣予英格爾公司方式，從中賺取差價
    ，因而使英格爾公司受有約200 萬元之損害。
  (二)又於98年1 月間，向英格爾公司佯稱因兩岸法令規定，無法
    直接匯款至中國大陸燈具供應商「綠杰實業有限公司」（下
    稱綠杰公司）、「巨國龍公司」，應先匯款至香港「昇利國
    際公司」（下稱昇利公司），再轉匯至綠杰公司，並由綠杰
    公司向巨國龍公司下單。致英格爾公司陷於錯誤，遂依顏正
    所稱，於98年1 月19日匯款港幣91萬1,720 元至香港昇利公
    司，然昇利公司並未將錢轉匯至綠杰公司，反而轉由顏正處
    理，嗣顏正將該筆款項轉匯入由伊成立之「香港貝能光電有
    限公司」，依匯款當時之匯率計算，英格爾公司受有約新臺
    幣370 萬元之損害。
  (三)另於98年1 月間，向英格爾公司佯稱綠杰公司、巨國龍公司
    必須先預付訂金才願意出貨，致英格爾陷於錯誤，由深圳英
    格爾電子公司先於98年1 月10日代墊人民幣6 萬元予綠杰公
    司、再於98年1 月21日代墊人民幣4 萬元予巨國龍公司，然
    綠杰公司並未收取上該款項，轉而交付吳娟即顏正配偶張曉
    磊之表妹收受之，而巨國龍公司取得後卻扣除貝能公司先前
    所積欠之貨款，均未出貨予英格爾公司，致英格爾公司受有
    上開人民幣10萬元之損害（約新臺幣40萬）。
二、案經英格爾公司訴由臺灣桃園地方法院檢察署檢察官偵查起
    訴。
    理  由
一、證據能力之說明
  (一)被告顏正本案審判外不利於己之陳述（包含其於原審準備程
    序中所言）有證據能力。理由：按被告之自白，非出於強暴
    、脅迫、利誘、詐欺、疲勞訊問、違法羈押或其他不正之方
    法，且與事實相符者，得為證據。被告陳述其自白係出於不
    正之方法者，應先於其他事證而為調查。該自白如係經檢察
    官提出者，法院應命檢察官就自白之出於自由意志，指出證
    明之方法。刑事訴訟法第156 條第1 項、第3 項分別定有明
    文。本院查，被告對於檢察官所提出其本案審判外之陳述筆
    錄之證據能力均不爭執，本院亦查無明顯事證足認檢察官於
    製作該等筆錄時，有對被告施以法所禁止之不正方法等情事
    ，是被告審判外之不利己之陳述筆錄係出於其任意性所製作
    ，具證據能力。
  (二)被告以外之人即告訴代理人游香瑩律師於偵訊時之指訴、告
    訴代理人何文雄律師於偵訊時之指訴、林正智、溫建祺於偵
    訊時之證述，均有證據能力。理由：按被告以外之人於審判
    外之言詞或書面陳述，除法律有規定者外，不得作為證據。
    被告以外之人於審判外之陳述，雖不符前4 條（指刑事訴訟
    法第159 條之1 至第159 條之4 ）之規定，而經當事人於審
    判程序同意作為證據，法院審酌該言詞陳述或書面陳述作成
    時之情況，認為適當者，亦得為證據，刑事訴訟法第159 條
    第1 項、第159 條之5 第1 項，分別定有明文。查前揭被告
    以外之人兼或於偵查及本院原審準備程序之書面陳述筆錄，
    雖屬被告以外之人於審判外之陳述，惟經當事人同意有證據
    能力，經本院審酌該陳述做成之情況，並無任何違法或其他
    欠缺外部可信性之情事，依前述「同意性」之傳聞法則例外
    規定，該等筆錄均具證據能力。
  (三)另卷內之英格爾科技股份有限公司組織圖、英格爾科技股份
    有限公司員工人事資料卡、英格爾科技股份有限公司一般轉
    帳傳票、貝能光電股份有限公司報價單、中國信託商業銀行
    匯出匯款交易憑證、切結書、彰化商業銀行香港分行匯款申
    請書、昇利國際公司借項通知單（DEBIT NOTE）、彰化商業
    銀行公司戶諮詢表、彰化商業銀行香港分行印鑑卡、貝能光
    電有限公司公司註冊證書、深圳市綠杰實業有限公司申明書
    、巨國龍公司收款收據、吳娟簽立之收據、深圳英格爾光電
    有限公司訂購單、貝能光電股份有限公司訂購單及新竹貨運
    寄件人付款托運單，核屬書證性質，復與本案事實具有自然
    關聯性，亦無事證足認有違背法定程序或經偽造、變造所取
    得之情事，均認有證據能力。
二、前揭犯罪事實業據被告顏正迭於原審及本院審理時坦承不諱
    ，核與告訴代理人游香瑩律師於偵訊時之指訴、告訴代理人
    何文雄律師於偵訊時之指訴；證人林正智、溫建祺於偵訊時
    之證述內容大致相符，且有英格爾科技股份有限公司組織圖
    、英格爾科技股份有限公司員工人事資料卡、英格爾科技股
    份有限公司一般轉帳傳票、貝能光電股份有限公司報價單、
    中國信託商業銀行匯出匯款交易憑證、切結書、彰化商業銀
    行香港分行匯款申請書、昇利國際公司借項通知單（DEBIT
    NOTE）、彰化商業銀行公司戶諮詢表、彰化商業銀行香港分
    行印鑑卡、貝能光電有限公司公司註冊證書、深圳市綠杰實
    業有限公司申明書、巨國龍公司收款收據、吳娟簽立之收據
    、深圳英格爾光電有限公司訂購單、貝能光電股份有限公司
    訂購單及新竹貨運寄件人付款托運單附卷可參，足認被告前
    揭任意性自白與事實相符，本件事證明確，應依法論科。
三、核被告顏正如事實欄一所示三次所為，均係犯刑法第339 條
    第1 項之詐欺取財罪。被告所為上開3 罪間，其犯意各別，
    行為互殊，應予分論併罰。原審以被告罪證明確，予以論罪
    科刑，固非無見，然按量刑之輕重，固屬事實審法院得依職
    權自由裁量之事項，惟仍應受比例原則及公平原則之限制，
    否則其判決即非適法。刑事審判旨在實現刑罰權分配的正義
    ，故法院對有罪被告之科刑，應符合罪刑相當之原則，使輕
    重得宜，罰當其罪，以契合社會之法律感情，此所以刑法第
    57 條 明定科刑時應審酌一切情狀，尤應注意該條各款所列
    事項以為科刑輕重之標準，最高法院93年度台上字第5073號
    判決可資參照，經查，被告此三次詐欺犯行導致告訴人英格
    爾公司所受損害之金額均不相同，犯罪情節、所生之損害容
    有差異，原審均一致性量處有期徒刑3 月，並未區別此三次
    詐欺犯行之不法內涵而為不同之量刑依據，自有輕重失衡之
    憾，尚有未當。檢察官上訴意旨指摘原審判決量刑有所違誤
    ，為有理由，原審判決既有上開可議之處，自應由本院合議
    庭予以撤銷改判。
四、爰審酌被告顏正犯罪之動機、目的、手段尚屬平和，詐欺所
    得之金額非微，造成告訴人所受之損害非輕，惟其犯罪後終
    能坦承犯行，態度尚可，並已與告訴人英格爾公司達成和解
    ，且已賠償部分損害，併考量此三次詐欺犯行造成告訴人所
    受損害不同之犯罪情節、犯罪所生損害之差異等一切情狀，
    分別量處如主文所示之刑，且定其應執行之刑，以示懲儆。
    末查，被告前未曾因故意犯罪受有期徒刑以上刑之宣告，此
    有臺灣高等法院被告前案紀錄表1 份附卷可佐，其因一時失
    慮，致罹刑章，惟犯後已知坦承犯行，並與被害人英格爾公
    司達成和解，其經此偵審程序及科刑宣告後，自當知所警惕
    ，信無再犯之虞，本院因認前開宣告之刑以暫不執行為適當
    ，另斟酌雙方已為如附記事項所示之和解條件，併予宣告緩
    刑5 年，且依刑法第74條第2 項第3 款之規定，諭知被告向
    被害人支付如下列「附記事項」所載之財產上損害賠償，可
    達成緩刑作為預防再犯之目的（依最高法院95年第8 次刑事
    庭會議決議，緩刑應逕行適用修正後之規定，倘被告不履行
    上開負擔，且情節重大足認原宣告之緩刑難收其預期效果，
    而有執行刑罰之必要者，依刑法第75條之1 第1 項第4 款之
    規定，得撤銷其緩刑宣告，附此敘明）。
五、附記事項：被告顏正應於緩刑期間內給付被害人英格爾公司
    450 萬元，給付方式為：除已給付之100 萬元外，餘350 萬
    元，應自民國100 年9 月起至102 年8 月止，按月於每月月
    底前給付3 萬元，自民國102 年9 月起，按月於每月月底前
    給付6 萬元，直至全部清償為止，並均應匯入被害人英格爾
    公司指定如附表所示之帳戶，如有一期未給付，視為全部到
    期。
據上論斷，應依刑事訴訟法第455 條之1 第1 項、第3 項、第36
9 條第1 項前段、第364 條、第299 條第1 項前段，刑法第339
條第1 項、第51條第5 款、第74條第1 項第1 款、第2 項第3 款
，刑法施行法第1 條之1 第1 項、第2 項前段，判決如主文。
本案經檢察官黃俊華到庭執行職務。
中    華    民    國   100    年    9     月    2     日
                  刑事第六庭  審判長  法  官  錢建榮
                                      法  官  黃翊哲
                                      法  官  陳德池
以上正本證明與原本無異。
不得上訴。
                                      書記官  李玉華
中    華    民    國   100    年    9     月    5     日
附表：
┌───────┬─────────┬─────────┐
│ 分 行 名 稱  │  戶          名  │  帳          號  │
├───────┼─────────┼─────────┤
│中國信託商業銀│英格爾科技股份有限│000000000000      │
│行桃園分行    │公司              │                  │
└───────┴─────────┴─────────┘